Inventaris van het archief van het Serment van de Werklieden en Munters van de Munt van Holland te Dordrecht
Nationaal Archief, Den Haag
- PRIVILEGIËN EN HUNNE VERDEDIGING., III.
  - Andere privilegiën., c.
    - Conclusie, namens provoost en gezworenen te Dordrecht ingediend bij het Hof van Holland, in de zaak in appèl van een vonnis van het gerecht van Dordrecht, dat zich bevoegd had geacht twee munters in boete te beslaan., (c. 1518.); 51; 1 stuk in 1 omslag
      Uit het stuk blijkt, dat de zaak, die aanleiding tot het proces gaf, tien jaar geleden gebeurd was onder het schoutambt van Jan Oem (1500-1515), dat bij de indiening der conclusie de graaf van Nassau stadhouder was (sinds 1517) en de souverein nog den titel van koning van Castilië voerde (tot 1520).
    - Beschikking van den prins van Oranje, waarbij aan de werklieden van de munt bij provisie de vrijdom van de verplichting om te waken wordt bevestigd. 1572. Met bevestiging van den magistraat van Dordrecht. (Afschrift.), 1573; 52; 1 stuk in 1 omslag
    - Stukken betreffende de pogingen, door de munters aangewend om in hunne vrijstelling van de wacht gehandhaafd te worden., 1581-1594; 53; 6 stuks in 1 omslag
    - Aanteekening omtrent het recht van die van het serment om alleen voor provoosten en gezworenen te recht te staan., (1ste helft der 17de eeuw.); 54; 1 stuk in 1 omslag
    - Stukken uit het proces, voor de kolonellen en kapiteinen der schutterij te Dordrecht gevoerd tegen 3 munters, die op grond van hun vrijdom de wacht niet wilden betrekken., 1652; 55; 1 stuk in 1 omslag
    - Stukken betreffende de door het serment gepretendeerde vrijstelling van de schutterij., 1673; 56; 4 stuks in 1 omslag
    - Stukken betreffende de beboeting der munters, die uit hoofde van hun werk aan de munt niet op de wacht der nationale garde zijn verschenen., 1795; 57; 3 stuks in 1 omslag
    - Resolutie van de municipaliteit van Dordrecht, waarbij de munters verplicht worden het wachtgeld, waarop zij gequotiseerd zijn, te voldoen., 1799; 58; 1 stuk in 1 omslag
- MUNTERS- EN KNAAPPLAATSEN., IV.
  - In het algemeen., a.
    - Register, houdende aanwijzing van de personen, die als munters de Hollandsche muntstallen hebben bediend, aangelegd c. 1545, bijgehouden tot 1671; 59; 1 deel
      Dit deel heet op den band: "Hollantsche en Brabantsche plaetsen". Van het laatste wordt echter niet gesproken, behalve dat achterin eene lijst van knapen voorkomt, met het opschrift: "Verclaeringe van de naemen van de Brabantsche gezellen, die overmits den oorloghe haere prouve gedaen ende respective voer cnaep ingeleyt zijn opten dagen ende jaeren als volcht", beginnende met 1576. De hier vermelde knapen hebben echter geenszins uitsluitend op de Brabantsche plaatsen betrekking.-Juister staat op het schutblad: "Dit is tbouck van de Hollandsche Muntplaetsen".
    - Register, houdende aanwijzing van de personen, die als meesters, en knapen de verschillende muntstallen hebben bediend, aangelegd c. 1658, bijgehouden tot 1758; 60; 1 deel
      Dit deel heet op den band: "Register, waerinde geregistreert staen alle de munt- ofte werckplaetsen, die men houdende is van den grave ofte graeffelicheyt van Hollandt, ende wie deselve laestmael bewrocht hebben".
      Naar het schijnt is het register aangelegd door Samuel van Hoochstraten, die sinds 1656 erfmunter was.
      De aanteekeningen gaan terug tot 1491.
    - Lijsten van munters en knapen., (17de en 18de eeuw.); 61; 5 stuks in 1 omslag
  - Muntersplaatsen., b.
    Er waren in de Dordtsche munt 28 erfmuntersplaatsen: 16 Hollandsche en 12 Brabantsche, eene onderscheiding, die in den tijd der Republiek nog alleen historische beteekenis had. Deze plaatsen vererfden en konden met goedkeuring der gerechtigden en der Rekenkamer ook verkocht worden. Men kon echter zijne functie eerst uitoefenen, nadat men met goed gevolg zijne proef had afgelegd. Viel eene plaats open, zonder dat er erfgenamen waren, of zonder dat dezen zich aanmeldden, dan werd door de Rekenkamer in de vacature voorzien door de aanstelling meestal van den waardijn of den oudsten knaap. Soms vervielen ook plaatsen door het wangedrag van den munter. Eens vergeven, was de plaats echter weer erfelijk. In 1669 besloot de Rekenkamer de uitgestorven plaatsen alleen voor het leven te vergeven; maar zij kwamen reeds in 1677 op dat voornemen terug. (Zie nrs. 62 en 85.)
    De hertog van Brabant had zich in de Brabantsche munt de vergeving van 10 plaatsen voor het leven voorbehouden. Waarschijnlijk zijn enkele dezer bezitters van "tienplaatsen" werkzaam gebleven in de Hollandsche munt, en is dat de oorsprong der door de Rekenkamer vergeven "tienplaatsen" waarvan er echter zeker nooit 10 in de Hollandsche munt geweest zijn. Zij komen tusschen 1587 en 1642 voor. In 1659 waren al de tienplaatsen uitgestorven. (Zie nr. 118.)
    - Schrijven van de Rekenkamer aan den waardijn en het serment, waarbij zij kennis geeft van haar besluit om de muntersplaatsen, die komen uit te sterven, niet meer erfelijk naar alleen voor het leven te vergeven., 1669; 62; 2 stuks in 1 omslag
    - Akte, waarop Gielis Reyniers zoon zijne muntersplaats aan zijn zwager Jan Goeck ten behoeve van diens zoons Dirc verkoopt., 1437; 63; 1 charter
      Zie regest nr. 19
      19 1437 October 2
      Gielis Reyniers zoon erkent verkocht te hebben aan zijn zwager Jan Goeck ten behoeve van diens zoon Dirc eene plaats in de munt, waarin laatstgenoemde door Willem Reyniers zoon voor den provoost en de gezellen gevestigd is.
      Ghedaen jnt jair ons Heeren M° CCCC° sevenendartich des anderen daghes na Sente-Bavendach.
      Oorspr. (Inv. no. 63). Het zegel van Jan Tyelmans zoon verloren.
    - Akte van het serment, waarbij Pieter Tack Jacops zoon de muntersplaats, hem aangekomen bij doode van zijn broeder, aan zijn neef Heynric Haeck overdraagt, en deze en zijn broeder Jacop die plaats weder overdragen aan Daniëll van Armyghen. (Afschrift.), 1476; 64; 1 stuk in 1 omslag
      Zie regest nr. 24
      24 1476 April 19
      Muntenaars van het serment van Holland en Brabant oorkonden, dat Pieter Tack Jacops zoon den muntstal, hem bij doode van zijn broeder aangekomen, aan zijn neef Heynric Haeck overdraagt, en dat Heynric Haeck en zijn broeder Jacop hunne rechten op dien muntstal overdragen aan Daniëll van Armyghen, die tot het serment van Brabant behoort.
      Gedaen int jaer ons Heren duysent vierhondert sesse ende tseventich den XIXsten dach van Aprille.
      Afschrift op papier (Inv. no. 64).
    - Akte, waarbij de schout van Dordrecht en de waardijn der munt Lenaert, zoon van Huge Claes' zoon, herstellen in het bezit der muntersplaats van zijn vader, die verbeurd was verklaard., 1500; 65; 1 charter
      Zie regest nr. 35
      35 1500 Juni 20
      Thomas Boekelaer Symons zoon, schout der stad Dordrecht, geeft aan Neelken Martijns dochter, weduwe van Huge Claes' zoon, en hare kinderen Lenaert, Jan, Jacop, Adriaengen en Hadewy den muntstal met toebehooren, die Huge Claes' zoon voornoemd in het laatst van zijn leven bezat, maar die tegen den heer verbeurd was, terug onder bepaling, dat Lenaert, de oudste zoon, dien bezitten en naar muntrecht vererven zal, en Jan van Oversteghe Vastraets zoon, waardijn van de munt, stemt hierin toe.
      Gedaen int jair ons Heren duysent vijfhondert opten twintichsten dach in Junio.
      Oorspr. (Inv. no. 65). Met de zegels van den schout en den waardijn in groene was.
    - Brief van Heylman Kobbe aan provoosten en gezworenen, met verzoek Jan van Poyte, wien hij zijne muntersplaats heeft overgedragen, als medebroeder te ontvangen., 1505; 66; 1 stuk in 1 omslag
      Zie regest nr. 52
      Zoowel de 14de Hollandsche als de 1ste Brabantsche plaats behooren later aan leden der familie Kobbe.
      52 1505 October 9
      Heylman Kobbe deelt aan de provoosten en gezworenen van den sermente van Hollant te Dordrecht mede, dat hij zijne muntplaats heeft overgedragen aan Jan van Poyte en verzoekt hem als medebroeder te ontvangen.
      Den IXe Octobry anno XVC ende vyve.
      Oorspr. op papier (Inv. no. 66).
    - Brief van Peter Duys mr. Jans zoon aan den provoost Aert van der Poele ten behoeve van Henne, broeders zoon van Daniël van Ermegem, die op diens muntersplaats aanspraak maakt., 1507; 67; 1 stuk in 1 omslag
      Zie regest nr. 57
      57 1507 Februari 24
      Peter Duys meester Jans zoon verzoekt Aert van de Poele, provoost van de munt van Hollant, te willen bewerken, dat Henne, broederszoon van den overleden Daniël van Ermegem, zonder verdere moeilijkheden als diens opvolger in zijne muntplaats wordt aangenomen
      Gescreven XXIIII February anno XVC ende VII.
      Oorspr. op papier (Inv. no. 67).
    - Schepenakte van Dordrecht, waarbij de broeders van Mathijs Jacops zoon de hun bij zijn dood aangekomen muntersplaats aan het serment verkoopen., 1507; 68; 1 charter
      Zie regest nr. 60
      60 1507 Mei 15
      Schepenen in Dordrecht oorkonden, dat Aert Jacops zoon, Jan Jacops zoon en Jacop Jacops zoon aan de provoosten en gemeene gezellen van de munt van Hollant en Brabant te Dordrecht den muntstal, hun aangekomen bij doode van hun broeder Mathijs Jacops zoon, verkoopen en kwijting voor de koopsom geven.
      Gegeven int jair ons Heeren M vijffhondert ende seven opten vijfftiensten dach in Mey.
      Oorspr. (Inv. no. 68). Met 2 schepenzegels (van Barthout Dircx zoon en Jacop Oem heeren Jacops zoon) in groene was.
    - Mandament van het Hof van Holland, waarbij het serment gelast wordt de geboden te laten volgen van den koop van de muntersplaats van Jan van Leefdale, ridder, eerst door koop overgegaan op Jan Cornelis' zoon van Crinynghen en nu op Gheerard Frans' zoon. (Afschrift.), 1529; 69; 1 stuk in 1 omslag
      Zie regest nr. 75
      75 1529 Juli 13
      Kerle (gekoren Keizer) geeft ten verzoeke van Gherard Fransz, mandament tot dagvaarding van provoosten en muntgezellen van Hollant om de geboden van den koop van een muntstal, toebehoord hebbende aan Jan van Leefdale, ridder, en aan Jan Cornelis' zoon van Crinynghen, door Gherard voornoemd te doen volgen.
      Gegeven in onser steden van Mechelen den XIIIen dach van Julio int jaer ons Heeren duysent (vijfhondert) negenentwintich ende van onsen rijcken te wetene van den Roomschen 't XIe ende van Castillien ende anderen 't XIIIe.
      Afschrift dd. 1529 Juli 27 van Brugman op papier (Inv. no. 69).
    - Schrijven van de Staten aan het serment om Jan Boucquet Willems zoon in het bezit zijner muntersplaats te stellen., 1579; 70; 1 stuk in 1 omslag
      Dit stuk betreft waarschijnlijk de 10de Brabantsche plaats.
    - Schrijven van de Rekenkamer aan het serment, houdende mededeeling, dat door haar Andries Jacobs zoon is aangesteld in de tienplaats, vaceerende door het overlijden van Lodewijck Jans zoon Vinck. (Gelijktijdig afschrift.), 1599; 71; 1 stuk in 1 omslag
    - Request van Wilhem Pieters zoon aan de Rekenkamer om in de tienplaats, vaceerende door het overlijden van Pieter Jans zoon Vinck, te worden aangesteld. (Gelijktijdig afschrift.), 1602; 72; 1 stuk in 1 omslag
    - Stukken betreffende het verzoek van Grietgen Frans' dochter om de muntersplaats, haar aangekomen bij doode van haar zoon Frans Lucas' zoon de With, op zekere voorwaarden over te dragen aan haar neef Adriaen van Dort., 1638; 73; 2 stuks in 1 omslag
      Dit betreft de 8ste Hollandsche plaats.
    - Notarieele akte, waarbij Mayke Buscops, echtgenoote van Jacob Franssen Coye, haar neef Cornelis van Nas machtigt om de munterplaats, haar afwezigen man toekomende, te bedienen., 1650; 74; 1 stuk in 1 omslag
      Dit betreft waarschijnlijk de 13de Hollandsche plaats.
    - Stukken betreffende de aanspraak van Maeyken Ariëns dochter en haar man Jan Corstiaens zoon van Wageningen op de muntersplaats, vroeger bezeten door haar vader Ariën Aerts zoon Camp, thans door Corstiaen Cornelissen Schipper., 1654 en 1659; 75; 2 stuks in 1 omslag
      Dit betreft de 3de Brabantsche plaats.
    - Stukken betreffende de pogingen, aangewend door Grietie Francken van den Brant om de muntersplaats, haar aangekomen bij doode van haar vader Franck van den Brant en haar zoon Frans Lucas' zoon, te mogen verkoopen., 1659-1661; 76; 2 stuks in 1 omslag
    - Stukken betreffende het verzoek van Pieter van der Beeck aan de Rekenkamer om zijne erfmuntersplaats te mogen verkoopen., 1664-1666; 77; 2 stuks in 1 omslag
      Dit betreft de 1ste Brabantsche plaats.
    - Stukken betreffende de overdracht van de muntersplaats van Cornelis van Ringen aan zijn neef Hendrick van Ringen., 1668; 78; 3 stuks in 1 omslag
      Dit betreft de 1ste Hollandsche plaats.
    - Brief van de Rekenkamer aan het serment met bericht, dat zij commissie als erfmunter gegeven heeft aan Bartholomeus van Brecht in de plaats van Pieter van der Beeck, die hem die plaats heeft overgedragen., 1669; 79; 1 stuk in een omslag
    - Request van Johan Boucquet aan de Rekenkamer om de muntersplaats, hem aangekomen bij doode van zijn vader Johan Boucquet, te mogen overdragen aan Thomas Rijckaerts., 1670; 80; 1 stuk in 1 omslag
      Dit betreft de 10de Brabantsche plaats.
    - Schepenakte, waarbij Cornelis d' Jongh de muntersplaats, hem aangekomen bij doode van zijn grootvader Cornelis van Esch, overdraagt aan zijn vader Dr. Johan d' Jongh., 1672; 81; 1 stuk in 1 omslag
      Dit betreft de 13de Hollandsche plaats.
    - Stukken betreffende de overdracht van de muntersplaats van wijlen Cornelis van Daelen op Dirck van Nooy., 1676; 82; 2 stuks in 1 omslag
    - Stukken betreffende de overdracht van eene der beide muntersplaatsen van Jacob Davidtse op Willem Jacobs zoon Goudriaen. (Afschriften.), 1676; 83; 2 stuks in 1 omslag
    - Stukken betreffende de overdracht van de muntersplaats van wijlen Pieter Cornelis' zoon Kaeymolx op Wierick Bouff., 1676; 84; 2 stuks in 1 omslag
      Dit betreft de 4de Hollandsche plaats.
    - Akte van de Rekenkamer, waarbij de aan Johannes Gerritse van Wageninge voor zijn leven gegeven muntersplaats tot eene erfmuntersplaats wordt gemaakt. (Gelijktijdig afschrift.), 1677; 85; 1 stuk in 1 omslag
      Dit betreft de 2de Hollandsche plaats.
    - Commissie van de Rekenkamer voor Jacob Roscam als erfmunter in de plaats van wijlen Anthony van der Beeck. (Gelijktijdig afschrift.), 1677; 86; 1 stuk in 1 omslag
    - Stukken betreffende de overdracht van de tweede muntersplaats van Jacob Davidtse op Johannes van der Linden., 1677; 87; 4 stuks in 1 omslag
      Dit betreft de 11de Hollandsche plaats.
    - Stukken betreffende de aanspraken, die Frans Janse van der Myde maakt op de muntersplaats, bekleed door Cornelis Teunissen., 1674-1678; 88; 10 stuks in 1 omslag
      Dit betreft de 9de Brabantsche plaats.
    - Stukken betreffende de overdracht van de muntersplaats van François van Hoogstraten op zijn zwager Hendrik de Vos en de aanspraken, die Hendrick de Kooninck op die plaats maakt., 1675-1679; 89; 4 stuks in 1 omslag
      Dit betreft de 2de Brabantsche plaats.
    - Commissie van de Rekenkamer voor Hermanus van Erckelens als erfmunter in de plaats van zijn oom Hermanus van Bragt, die hem die plaats heeft overgedragen. (Afschrift.), 1680; 90; 1 stuk in 1 omslag
    - Notarieele akten, waarbij de erfgenamen van Johan Oem Daniëls zoon diens muntersplaats overdragen aan Anthoni Oem. (Afschriften.), 1680; 91; 2 stuks in 1 omslag
      Dit betreft de 9de Hollandsche plaats.
    - Stukken betreffende de aanspraken, die Petrus Strikken op de muntersplaats van zijn overgrootvader Jacob van Diemen kan doen gelden., (c. 1680.); 92; 5 stuks in 1 omslag
      Dit betreft de 6de Hollandsche plaats.
    - Stukken betreffende het geschil over de muntersplaats van wijlen Jacob Goversen tusschen Maerten Pietersen en Cornelis van Asch., 1674-1681; 93; 5 stuks in 1 omslag
      Dit betreft de 8ste Brabantsche plaats.
    - Stukken betreffende de overdracht der muntersplaats van wijlen Pieter Laurens' zoon aan Aarnout Duierkant., 1682; 94; 2 stuks in 1 omslag
      Dit betreft de 4de Brabantsche plaats.
    - Stukken betreffende de overdracht van de muntersplaats van Cornelis Theunissen Dencker aan Johan van Gelé., 1685; 95; 2 stuks in 1 omslag
    - Brieven van de Rekenkamer aan het serment ter toezending van requesten van François van Hooghstraten om zijne muntersplaats over te dragen., 1683-1686; 96; 5 stuks in 1 omslag
      Dit betreft de 16de Hollandsche plaats.
    - Stukken betreffende de overdracht van de muntersplaats van wijlen Lauwerens van Duynen aan Pieter van der Werff., 1688 en 1689; 97; 2 stuks in 1 omslag
      Dit betreft de 7de Brabantsche plaats.
    - Stukken betreffende de overdracht van de muntersplaats van Willem van der Poel aan Mattheus Rees., 1691; 98; 2 stuks in 1 omslag
      Dit betreft de 12de Brabantsche plaats.
    - Notarieele akten, waarbij Judith Maria van Hove de aanspraken op de muntersplaats, haar aangekomen bij doode van haar grootvader Gerrard van Duynen, overdraagt aan haar neef Gerrard van Duynen, die deze plaats reeds bekleedt. (Afschriften.), 1692; 99; 1 stuk in 1 omslag
      Dit betreft de 14de Hollandsche plaats.
    - Stukken betreffende de overdracht van de muntersplaats van Wilhelmus Goudriaan op Johan van Dorre., 1693; 100; 3 stuks in 1 omslag
      Dit betreft de 10de Hollandsche plaats.
    - Stukken betreffende de overdracht van de muntersplaats van Anthony Repelaer aan Jan Cloens., 1694; 101; 2 stuks in 1 omslag
    - Verklaring van de bewindhebbers der Oostindische compagnie, kamer Zeeland, dat Lourens Symonsen van Duynen in 1692 overleden is, overgelegd door diens moeder., 1695; 102; 2 stuks in 1 omslag
      Dit betreft vermoedelijk de 14de Hollandsche plaats.
    - Stukken betreffende de aanspraken van Wilhelmus Gouderyaen op de muntersplaats van Johannes van der Linde., 1695 en 1696; 103; 4 stuks in 1 omslag
    - Notarieele akte, waarbij Cherlotte Elisabet van Blyenburch van Naeltwijck, vrouwe van Sliedrecht, de muntersplaats, haar aangekomen bij doode van haar broeder Adriaen van Blyenburch van Naeltwijck, overdraagt aan haar man Johan van der Burch, heer van Sliedrecht., 1699; 104; 1 stuk in 1 omslag
      Dit betreft de 5de Hollandsche plaats.
    - Stukken betreffende de overdracht van de muntersplaats van wijlen dr. Johan de Jongh aan Adriaen van de Graeff., 1694-1704; 105; 8 stuks in 1 omslag
    - Request van Maria Erkelens aan het serment om de muntersplaats, haar aangekomen bij doode van haar vader Herman Erkelens, te mogen overdragen aan haar oom Jacob Erkelens. Met gunstige beschikking., 1705; 106; 1 stuk in 1 omslag
    - Commissie voor Bartholomeus van den Santheuvel als munter in de plaats van Pieter van der Werff, die hem zijne plaats heeft overgedragen. (Gelijktijdig afschrift.), 1707; 107; 1 stuk in 1 omslag
    - Notarieele akte, waarbij Willem van der Mandelen de munterplaats, hem aangekomen bij doode van zijn vader Bartolomeus van der Mandelen, overdraagt aan Corstiaan Backus. (Gelijktijdig afschrift.), 1708; 108; 1 stuk in 1 omslag
      Dit betreft de 3de Hollandsche plaats.
    - Request van Cornelis Dingemans aan waardijn, provoosten en gezworenen om te verkrijgen de muntersplaats van wijlen Class Corstiaans zoon., (1715); 109; 1 stuk in 1 omslag
    - Request van Niklaas van Duynen aan waardijn, provoosten en gezworenen om in de plaats van zijn vader Jacob van Duynen als munter te worden toegelaten., 1718; 110; 1 stuk in 1 omslag
      Dit betreft de 5de Brabantsche plaats.
    - Request van Willem Rees aan waardijn, provoosten en gezworenen om in de plaats van zijn overleden vader Mattheus Rees als munter te worden toegelaten., 1718; 111; 1 stuk in 1 omslag
    - Stukken betreffende de overdracht van de muntersplaats van wijlen Dirck van Nooy aan Huybert van den Burggraeff., 1717-1719; 112; 3 stukken in 1 omslag
    - Request van Jacob van Duynen aan het serment om in de plaats van zijn overleden broeder Nicolaes van Duynen tot munter te worden aangenomen., 1729; 113; 1 stuk in 1 omslag
    - Extract uit de resolutien van Gecommitteerde Raden, waarbij Simon Petrus Collot d'Escury, heer van Naaltwijk en Sliedrecht, gemachtigd wordt zijne muntersplaats over te dragen aan Wilhelmus van Nieveld., 1751; 114; 1 stuk in 1 omslag
      Dit betreft waarschijnlijk de 5de Hollandsche plaats.
    - Notariëele akte, waarbij mr. Boudewijn Onderwater, heer van Puttershoek, zijne aanspraken op de muntersplaats van wijlen mr. Adriaan Stoop, heer van Brantwijk en Gybelant, overdraagt aan Anthony Balhasar Stoop, die daarop eveneens aanspraak maakt., 1792; 115; 1 stuk in omslag
  - Knaapplaatsen., c.
    Elk erfmunter had het recht zich door een door hem met approbatie van de Rekenkamer en het serment aangestelden knaap, dikwijls zijn oudsten zoon, te doen bijstaan. Later, toen men de toestemming van de Rekenmeesters niet meer schijnt gevraagd te hebben, maakten Gecommitteerde raden aanspraak op het recht om de benoeming der knapen goed of af te keuren. (Zie nr. 116.) Of ook de bezitters van "tienplaatsen" het recht hadden een knaap aan te stellen, blijkt niet.
    Bij het toenemen der werkzaamheden in de munt, terwijl vele erfmunters hunne functie niet zelf waarnamen en de tienplaatsen waren uitgestorven, ontstond de behoefte aan meer knapen. Daarom stelde de Rekenkamer o.a. in 1659 6, in 1662 7, in 1672 13 en in 1673 3 knapen aan. De vaceerende plaatsen warden echter niet altijd vervuld, zoodat het getal knapen voortdurend wisselde.
    - Aanschrijvingen van Gecommitteerde Raden aan het serment, waarbij verboden wordt, dat zonder hunne goedkeuring door de vrijmunters knapen worden aangesteld., 1751-1756; 116; 2 stuks in 1 omslag
    - Request van Grietien Frans' dochter van den Brande aan de Rekenkamer om, als gerechtigd tot de muntersplaats van haar overleden vader, in de plaats van Jonas Philip zoon, die overleden is, Salomon van Heemert als knaap te mogen inleiden., 1653; 117; 1 stuk in 1 omslag
    - Stukken betreffende de aanstelling door de Rekenkamer van Laurens Cornelissen, Matthijs Erasmussen, Isack van den Brande, Jan Cornelissen Heybuyck, Job Cornelissen en Cornelis van Balen tot knapen., 1659; 118; 1 stuk 1 omslag en 1 charter
    - Schrijven van Aeltie Anthonis' dochter aan (den waardijn Adriaen van Blyenburch, heer van) Naeltwijck, met verzoek, dat haar zoon mag worden toegelaten als knaap van de muntersplaats, laatstelijk toekomende aan Jacob Govertse van Ringen., (c. 1660); 119; 1 stuk in 1 omslag
    - Akte van aanstelling door de Rekenkamer van Cornelis Waersman, Ariën van Wageningen, Melis van Houweningen, Joost Wileboort, Dirck van der mandelen, Hendrick van der Pypen en Hendrick Crab tot knapen., 1662; 120; 1 charter
    - Minuten van brieven van het serment aan de Rekenkamer, houdende klachten over den provoost Bartholemeus van Bracht en den gezworene Jacob Daviste, die de knaapplaats van den laatste willen verhandelen., 1670; 121; 2 stuks in 1 omslag
    - Request van Jacob Davits zoon aan het serment om zijn zwager Jacob Willems zoon Goudriaen als knaap te mogen inleiden., (1671.); 122; 1 stuk in 1 omslag
    - Notarieele akte, waarbij Wouter van Duyne er in toestemt, dat zijn broeder Simon van Duynen zijn zwager Ruth de Ridder als knaap inleidt., 1672; 123; 1 stuk in 1 omslag
    - Akte van aanstelling door de Rekenkamer van Pieter van Bramen, Pieter van Kleurkercken, Geeman van Capell, Jacob Sonneman, Gerrit Bouff, Gerrit Styckelmans, Ary Jansse van Houlynge, Hend. Abramsz., Steven de Rou, Cornelis Paets, Jacob Florijn, Gijsbert Schull en Johan Wijcken tot knapen., 1672; 124; 1 charter
    - Notarieele akte, waarbij Maycken Pieters Kaymolcks, weduwe van Jonas Cornelis' zoon Spaenjaert, als voogdes van haar minderjarigen zoon Pieter Jonas' zoon Spaenjaert, op wien de muntersplaats van haar vader Pieter Cornelis' zoon Kaymolcks door diens dood vervallen is, Jan Adriaens zoon van der Veer tot knaap aanstelt., 1672; 125; 1 stuk in 1 omslag